【裁判字號】    89,交訴,153
【裁判日期】    890531
【裁判案由】    公共危險等
【裁判全文】
臺灣臺南地方法院刑事判決                        八十九年度交訴字第一五三號
    公  訴  人  臺灣台南地方法院檢察署檢察官
    被      告  乙○○
右列被告因公共危險案件，經檢察官提起公訴 (八十九年度營偵字第二八九號)，本
院判決如左：
    主  文
乙○○服用酒類，不能安全駕駛動力交通工具而駕駛，處有期徒刑參月，又駕駛動力
交通工具肇事，致人受傷而逃逸，處有期徒刑壹年。應執行有期徒刑壹年貳月。緩刑
肆年。
其餘被訴過失傷害部分公訴不受理。
    事  實
一、乙○○於民國八十九年一月二十九日下午六時許，在所任職之公司與同事共飲鹿
    茸酒後，於駕駛車號ＴＨ─００七九號自小客車時仍繼續飲用啤酒，沿省道台一
    線外環道路南向北行駛，於同日十九時五十七分許，行經台南縣新營市○○街五
    十五號前外環道路時，撞及騎乘腳踏車穿越馬路之沈明坤，致沈明坤受有胸部挫
    傷、多發性骨折（骨盆、左肱骨、左骨、脛骨）等多處受傷。乙○○肇事後並未
    下車查看或將傷者送醫即駕車逃逸，嗣經路人記下車號後始報警循線查獲。嗣於
    當日晚上十時許警員對其製作飲酒後酒精濃度測試時，仍高達每公升０．九七毫
    克，而得知上情。
二、案經代行告訴人甲○○訴由台南縣警察局新營分局報請臺灣臺南地方法院檢察署
    檢察官偵查起訴。
    理  由
有罪部分：
一、重大違背安全駕駛罪部分：
    訊據被告乙○○自承在回家前之尾牙席宴中飲用蔘茸酒及在駕駛途中又喝啤酒，
    並於本院審理時坦承確有影響駕車之公共危險犯行。按道路交通安全規則第一百
    十四條第二款規定汽車駕駛人飲酒後吐氣超過每公升０．二五毫克以上者，不得
    駕車，即是基於酒精對人體中樞神經系統有麻醉作用，為維護安全駕駛，而為之
    禁止規定。再呼氣中酒精濃度每公升０．五五毫克或血液中酒精濃度在百分之０
    ．一一以上，參考德國、美國之標準，肇事率為一般正常人之十倍，認為已達不
    能安全駕駛之標準，此有法務部於八十八年五月十日邀集交通部、行政院衛生署
    、中央警察大學等單位相關人員召開之研商訂定刑法第一百八十五條之三服用毒
    品、麻醉麻藥品、酒類或其他相類之物，不能安全駕駛交通工具之認定標準會議
    結論可參。再酒精使用後對人體之影響除造成自主神經系統亢奮與認知功能之暫
    時性缺損外，與駕駛能力有關者為對於移動景物的追蹤能力、經強光照射後恢復
    視力及監視四周的注意力等，而此三種能力在夜間駕車時尤其重要，許多人飲酒
    後因沒有可自覺的生理反應，以致腦部功能已缺損而仍不自知照常開車，此乃許
    多酒後駕車造成意外事故的主因之一（台北醫學院附設醫院精神科蔡尚穎主任論
    文「酒精對人體生理與行為之影響」參照），亦為刑法修正增訂一百八十五條之
    三之立法理由。本件被告於右揭時地酒後駕車，為警測出之呼氣中酒精濃度高達
    每公升０．九七毫克，顯然已達興奮之酒醉狀況，再參以被告撞擊被害人造成嚴
    重傷害，是被告肇事當時已達不能安全駕駛之程度，確已無法安全駕駛動力交通
    工具。復有酒精濃度測試表一紙附卷可稽，事證明確，被告此部分犯行洵堪認定
    。
二、肇事逃逸部分：
    訊據被告自承於右揭時、地駕車撞擊不明物體，惟矢口否認有肇事逃逸之犯行，
    辯稱當時並不知撞到被害人云云。經查：被告之汽車於撞擊後車損嚴重，駕駛座
    前之擋風玻璃呈碎裂情形，引擎蓋及保險桿均凹陷，而本件被害人係騎乘腳踏車
    時被撞傷，依被告車損情形觀之，被害人被強力衝撞後，其身體或腳踏車應有反
    彈撞擊至被告擋風玻璃，始會造成被告之玻璃碎裂，由其位置即在駕駛座正前方
    ，被告何有可能不知已撞到人？其卻未下車查看或將傷者送醫，肇事逃逸意圖明
    顯，核被告所辯，顯係事後卸責之詞，委無足採，事證明確，被告此部分犯行亦
    堪認定。
三、核被告所為係犯刑法第一百八十五條之三重大違背安全駕駛罪及第一百八十五條
    之四肇事遺棄罪。被告所犯二罪，罪名不同，罪質互異，應分論併罰。本院爰審
    酌被告犯罪之動機、目的、手段、其品性及智識程度、犯罪所生之危害及犯罪後
    態度等一切情狀，分別量處如主文所示之刑，並定應執行刑，以資儆懲。末查被
    告前未曾受有期徒刑以上刑之宣告，有台灣高等法院被告全國前案紀錄表在卷可
    憑，其經此教訓後，應知所警惕，無再犯之虞，本院因認所宣告之刑以暫不執行
    為適當，併諭知緩刑四年，以勵自新，並觀後效。
公訴不受理部分：
一、按告訴乃論之罪，告訴人於第一審辯論終結前得撤回其告訴，又告訴經撤回者，
    應諭知不受理之判決，刑事訴訟法第二百三十八條第一項、第三百零三條第三款
    定有明文。
二、本件代行告訴人甲○○對被告提出告訴之過失傷害案件，起訴書認被告係觸犯刑
    法第二百八十四條第一項前段之過失傷害罪，依同法第二百八十七條前段之規定
    ，須告訴乃論。茲據告訴人撤回其告訴，揆諸首開說明，應諭知不受理之判決。
據上論斷，應依刑事訴訟法第三百零三條第三款、第二百九十九條第一項前段、刑法
第一項八十五條之四、第一百八十五條之三、第五十一條第五款、第七十四條第一款
，判決如主文。
本案經檢察官張太龍到庭執行職務
中    華    民    國      八十九      年      五      月     三十一     日
                                臺灣臺南地方法院交通法庭
                                        法  官  張      菁
右正本證明與原本無異。
如不服本判決，應於判決送達後十日內向本院提出上訴狀( 應附繕本 )。
                                        書記官  林  木  村
中    華    民    國      八十九      年      五      月     三十一     日
附錄本案科刑法條全文
刑法第一百八十五條之三
  服用毒品、麻醉藥品、酒類或其他相類之物，不能安全駕駛動力交通工具而駕駛者
  ，處一年以下有期徒刑、拘役或三萬元以下罰金。
刑法第一百八十五條之四
  駕駛動力交通工具肇事，致人死傷而逃逸者，處六月以上五年以下有期徒刑。


司法院資訊處製作；財團法人民間司法改革基金會備份。
